【裁判字號】    99,審交易,271
【裁判日期】    991230
【裁判案由】    過失傷害
【裁判全文】
臺灣桃園地方法院刑事判決           99年度審交易字第271號
公  訴  人  臺灣桃園地方法院檢察署檢察官
被      告  善龍
上列被告因過失傷害案件，經檢察官提起公訴（99年度偵字第50
號），本院判決如下：
    主    文
善龍因過失傷害人，處拘役伍拾日，如易科罰金，以新臺幣壹
仟元折算壹日。
    事    實
一、善龍於民國98年7 月24日下午4 時15分許，駕駛車牌號碼
    4719 -VT號自用小客車，沿桃園縣楊梅市○○路往梅園養老
    院方向行駛，行經桃園縣楊梅市○○路公路燈12146 號前之
    未劃分向標線左彎路段時，本應注意在未劃分向標線之道路
    ，應靠右行駛，且依當時天候晴、日間自然光線、路面無缺
    陷、無障礙物、視距良好，並無不能注意之情形。適時有劉
    佩宜騎乘車牌號碼F2W-930 號重型機車，自桃園縣楊梅市○
    ○路往秀才路方向行駛而來，詎善龍竟在上揭未劃分向標
    線之道路靠右行駛，致與劉佩宜所騎乘之上揭重型機車發生
    擦撞，致劉佩宜人車倒地，受有左踝挫傷及左小腿足踝開放
    性傷口等傷害。善龍於肇事後，在其過失傷害犯行尚未被
    有偵查犯罪職權之公務員發覺前，向前往車禍現場處理之警
    員自首肇事並接受裁判。
二、案經劉佩宜訴由桃園縣政府警察局楊梅分局報告臺灣桃園地
    方法院檢察署檢察官偵查起訴。
    理    由
壹、證據能力部分：
一、按被告以外之人於審判外之言詞或書面陳述，除法律有規定
    者外，不得作為證據，刑事訴訟法第159 條第1 項固定有明
    文。然被告以外之人於偵查中向檢察官所為之陳述，除顯有
    不可信之情況外，得為證據；被告以外之人於審判外之陳述
    ，雖不符同法第159 條之1 至之4 之規定，而經當事人於審
    判程序同意作為證據，法院審酌該言詞陳述或書面陳述作成
    時之情況，認為適當者，亦得為證據；又當事人、代理人或
    辯護人於法院調查證據時，知有第159 條第1 項不得為證據
    之情形，而未於言詞辯論終結前聲明異議者，視為有前項之
    同意，同法第159 條之1 第2 項、第159 條之5 亦分別定有
    明文。又刑事訴訟法第159 條之5 的立法意旨在於傳聞證據
    未經當事人之反對詰問予以核實，原則上先予排除。惟若當
    事人已放棄反對詰問權，於審判程序中表明同意該等傳聞證
    據可作為證據；或未於言詞辯論終結前聲明異議，基於尊重
    當事人對傳聞證據之處分權，及證據資料愈豐富，愈有助於
    真實發見之理念，此時法院自可承認該傳聞證據之證據能力
    。經查：關於告訴人劉佩宜於警詢及檢察官偵訊時之證述，
    其性質雖均屬傳聞證據，然係警員及檢察官依法訊問，復無
    其他事證足資認定其於警察詢問或檢察官訊問時有受違法取
    供情事，並無何特別不可信之情況，且經本院於最後審理期
    日就上開警詢、偵查筆錄逐一提示並告以要旨，被告就此部
    分證據之證據能力均未聲明異議，依刑事訴訟法第159 條之
    1 第2 項及同法第159 條之5 之規定，自具有證據能力。
二、又本件認定犯罪事實所引用之卷內其餘卷證資料，並無證據
    證明係公務員違背法定程序所取得，被告於本院言詞辯論終
    結前就卷內所有之卷證資料均未爭執其證據能力，且卷內之
    文書證據，亦無刑事訴訟法第159 條之4 之顯有不可信之情
    況與不得作為證據之情形，則依刑事訴訟法第159 條之5 之
    規定，本件認定事實所引用之本件卷證所有文書證據，均具
    有證據能力。
貳、實體部分：
一、訊據被告善龍固於警詢、檢察官偵訊及本院準備程序時均
    坦承其與告訴人劉佩宜發生車禍之事實，惟矢口否認其有過
    失犯行，辯稱：案發地點是產業道路，中間無分隔線，當時
    伊有靠右行駛，照片照的地方不是伊碰撞告訴人的地方，當
    天告訴人接小孩放學，是告訴人轉彎時擦撞伊的左側駕駛座
    的門云云。然查，上揭犯罪事實，業於證人即告訴人劉佩宜
    分別於警詢、檢察官偵訊及本院審理時證述詳實，復有道路
    交通事故現場圖、道路交通事故調查報告表（一）、（二）
    天成醫院驗傷診斷書各1 份及現場照片10張附卷可稽。次查
    ，證人即告訴人劉佩宜於本院審理時證稱：「（法官問：當
    時你是騎乘在產業道路何處？）答：我是偏右。」、「（法
    官問：為何記得如此清楚？）答：因為我當時行經轉彎處，
    我知道對向車道會過來，所以騎右邊。」、「（法官問：你
    是何時看到被告車子？答：我一轉彎就看到被告車，是在我
    的正前方，還有大概10幾步的距離，被告有回過去，被告看
    到我，有往右，但來不及了。我當時跌下來的地方就是我撞
    到的地方，就是碎片的地方。」、「（法官問：當時被告有
    無煞停？答：無，有一段距離，但我有煞停，因為我的車速
    很慢，所以我馬上煞停。」、「（法官問：被告所述案發時
    靠右行駛，照片所示不是碰撞你的地方，你係因為轉彎擦到
    他左側駕駛座的門，被告看到你跌倒就往前移了一點停車？
    ）答：被告不是往前一點，而是速度太快往前煞停，我沒有
    撞到他左側的門，而是擦撞到他葉子板。」等語；證人即現
    場處理警員高俊和於本院審理時證稱：「（法官問：現場事
    故狀況如何？）答：機車有移動過，轎車部分沒有移動，碎
    片在事故現場圖上所載，機車、汽車應該都移動過，被告是
    說汽車沒有移動過，應該是撞到之後煞停距離所以才會停成
    這樣。」、「（法官問：當時兩車相撞地點快接近彎道、被
    告停車距離是在彎道？）答：是的。」、「（法官問：在過
    彎道時，就被告視線而言是否會影響視線？）答：白天應該
    可以看到。」、「（法官問：被告車子煞停處是否靠右行駛
    ？）答：他比較靠中間，偏左一點。」、「（法官問：當時
    兩邊有無障礙物？）答：無。」、「（法官問：被告車子有
    無依照規定靠右行駛？）答：無。」、「（法官問：你是如
    何認定沒有靠右行駛？）答：碎片、被告車輛位置可判斷。
    」、「（法官問：依照你所述，被害人散落物的位置靠近何
    處？（提示偵卷第28頁））答：比較靠右邊。」、「（法官
    問：被告與告訴人機車何處相撞？）答：被告是左前車頭位
    置撞到，就是偵卷第27頁編號三、四的照片，被害人的車損
    是左前車頭部分撞到，是在面對機車的右前方，被害人的車
    損沒有很嚴重。」、「（檢察官問：你剛所述被害人碎片比
    較靠近右邊，但依照偵字卷第23頁現場圖碎片位置是比較靠
    近A 車行向的左邊，兩者似乎有所矛盾？）答：我的右邊指
    的是B 車行向的右邊，我剛剛所述自小客車的車損是在左邊
    ，是指坐在駕駛座往外看的左前，如果面對車輛的話就在右
    前方。」、「（法官問：當時被告左側駕駛車門有無刮痕？
    ）答：無，保險桿、方向燈、葉子板有撞到。」等語，足認
    被告善龍係因駕車行經轉彎處時，因駕車速度及其離心率
    之作用，而朝對向車道駛去，適有證人劉佩宜所騎乘之機車
    行經該處，致生本件車禍發生，並非證人劉佩宜所騎乘之機
    車於轉彎時擦撞其所駕駛之左側駕駛座之車門，況證人高俊
    和亦證稱被告所駕駛自小客車之左側駕駛座車門並無擦撞痕
    跡。再查，經本院依職權詰問證人高俊和、劉佩宜後，被告
    善龍始自白犯行，其自白與事實相符，被告善龍確有未
    依規定靠右行駛，致發生本件事故之過失行為。又查，按汽
    車在未劃分向限制線之道路，應靠右行駛，道路交通安全規
    則第95條第1 項前段定有明文。本件被告於未劃設分向限制
    線之產業道路，未靠右行駛，又顯無不能注意之情事，因而
    肇致本件車禍，其有過失甚明，而臺灣省桃園縣區車輛行車
    事故鑑定委員會於99年7 月2 日以0995202484號函覆之桃縣
    鑑990472案鑑定意亦同此見解，本件證人劉佩宜確因本件車
    禍受有傷害，已詳述如前，則被告之過失行為與證人劉佩宜
    之傷害間，具有相當因果關係。綜上，足認被告任意性之自
    白與事實相符，堪以採信。本件事證明確，被告犯行可以認
    定，應依法論罪科刑。
三、核被告善龍所為，係犯刑法第284 條第1 項前段之過失傷
    害罪。被告於肇事後，向前往車禍現場處理之警員，陳明其
    為肇事車輛駕駛人，自首而受裁判，此有桃園縣政府警察局
    道路交通事故肇事人自首情形紀錄表1 份可按，爰依刑法第
    62條前段規定減輕其刑。爰審酌被告對注意義務之違反，造
    成告訴人傷害之結果、犯罪情節、過失行為之態樣，至今尚
    未與告訴人達成和解及犯後坦承犯行、態度尚可等一切情狀
    ，量處如主文所示之刑，並諭知易科罰金之折算標準，以示
    懲儆。
據上論斷，應依刑事訴訟法第299 條第1 項前段，刑法第284 條
第1 項前段、第41條第1 項前段、第62條前段，刑法施行法第1
條之1 第1 項、第2 項前段，判決如主文。
本案經檢察官簡方毅到庭執行職務。
中    華    民    國    99    年    12    月    30    日
                        刑事庭  法  官  鍾雅蘭
以上正本證明與原本無異。
如不服本判決，得自收受送達之翌日起10日內向本院提出上訴狀
（應附繕本），其未敘述上訴理由者，應於上訴期間屆滿後20日
內補提理由書狀於本院，上訴於臺灣高等法院。
                                書記官  陳恩如
中    華    民    國    99    年    12    月    30    日
附錄本案論罪科刑依據之法條：
中華民國刑法第284條
（過失傷害罪）
因過失傷害人者，處6 月以下有期徒刑、拘役或5 百元以下罰金
，致重傷者，處1 年以下有期徒刑、拘役或5 百元以下罰金。
從事業務之人，因業務上之過失傷害人者，處1 年以下有期徒刑
、拘役或1 千元以下罰金，致重傷者，處3 年以下有期徒刑、拘
役或2 千元以下罰金。

司法院資訊處製作；財團法人民間司法改革基金會備份。
